臺灣苗栗地方法院民事判決　　　　　　 96年度重家訴字第1號
原　　　告　丙○○
訴訟代理人　彭亭燕律師
被　　告　　甲○○
上列當事人間請求履行契約事件，本院於民國96年7 月24日言詞
辯論終結，判決如下：
    主  文
被告應給付原告新臺幣柒佰壹拾壹萬捌仟玖佰捌拾肆元整；及其
中貳佰壹拾壹萬捌仟玖佰捌拾肆元如附表所示自提示日起至清償
日止按年息百分之六計算之利息，暨其中伍佰萬元自九十六年一
月十九日起至清償日止按年息百分之五計算之利息。
訴訟費用由被告負擔。
    事實及理由
甲、原告方面：
一、原告聲明：求為判決如主文所示。
二、原告主張略以：
（一）兩造原為夫妻關係，嗣於民國89年7 月15日協議離婚，依
      兩造離婚協議書第1 條之約定，被告應將被告名下台北市
      ○○○路11號6 樓之3 應有部分2 分之1 之所有權歸原告
      所有，以上基地及建物兩造向新竹市第十信用合作社（已
      合併改名台新銀行股份有限公司）所為抵押借款新台幣（
      下同）1500萬元，由被告於立協議書起6 年清償完畢，並
      負責塗銷抵押權登記，（第1 年仍清償利息，第2 年起分
      5 年清償本息），並由被告簽發支票支付，將來如利息調
      整，其差額亦由被告支付。且依兩造離婚協議書第2 條之
      約定，被告應每月給付新台幣10萬元予原告，至原告改嫁
      為止，由被告每次給付1 年12月份之支票12張予原告。
（二）惟被告自91年11月起即未再依兩造前揭離婚協議第2 條之
      約定，按月給付原告10萬元，屢經催討，原告並於92年10
      月31日、94年10月27日寄發存證信函督促給付，仍未獲置
      理，計算至95年12月份為止，被告應依離婚協議第2 條給
      付而未給付之金額，合計已達500 萬元。另被告依離婚協
      議書第1 條所簽發並交付予原告清償上開房地貸款之支票
      ，自95年元月份起至95年7 月份止，合計如附表所示7 張
      支票均遭退票，累計之未清償票款金額為2,118,984 元。
      被告應依離婚協議書第1 條及第2 條給付而未履行之金額
      ，合計為7, 118,984元，爰依兩造離婚協議之約定及票據
      關係，訴請被告給付如主文所示。
（三）兩造之離婚協議書第2 條約定「甲方（即被告）願每月給
      付新台幣10萬元予乙方（即原告），至乙方（即原告）改
      嫁止。由甲方（即被告）每次給付1 年12月份之支票12張
      予乙方（即原告）。」，此約定之解除條件為「原告改嫁
      時」，別無其他之解除條件，被告所辯並非事實。因該離
      婚協議書係由身為律師之被告親筆書寫，於簽署當天交由
      其助理乙○○打字，果有約定其他之解除條件，豈可能不
      詳載於離婚協議書中，且台閩地區勞工保險局（下稱勞保
      局）之特約律師係年年換約，並非終身有效，被告縱有以
      勞保局業務為解除條件之提議，原告亦不可能同意，遑論
      兩造協議離婚時根本未提及此點，兩造離婚後，原告即離
      開被告之律師事務所，不明白被告如何經營原有之勞保局
      業務。被告準備律師高考期間，均由原告工作負擔家計，
      且兩造離婚時所有約定均經被告幾番考慮，同意離婚協議
      書之內容而簽字，與勞保局業務毫無關係。
三、證據：提出離婚協議書1 件、被告所簽發之新竹第十信用合
    作社支票暨退票理由單各7 紙、存證信函2 紙（以上皆為影
    本）為證。
乙、被告方面：
一、被告聲明：原告之訴駁回。
二、被告抗辯略以：
（一）兩造原為夫妻關係，嗣於89年7 月15日協議離婚，對於原
      告所提出之離婚協議書1 件、新竹第十信用合作社支票暨
      退票理由單各7 紙、存證信函2 紙等文件之真正不爭執。
（二）惟系爭離婚協議書第2 條約定被告願每月給付新台幣10萬
      元予原告等語，係附有勞保局終止委任被告為該局特約律
      師即失效之解除條件，因離婚時被告已受聘擔任勞保局特
      約律師多年，而有關勞保局催討保險費之文書工作，均由
      原告督導助理乙○○處理，原告要求從勞保局取得報酬均
      歸原告運用多年，故離婚前，原告要求離婚後，有關勞保
      局之業務由原告繼續執行並領取報酬，惟簽訂離婚協議書
      當時，原告恐被告不願配合其用印執行業務，乃要求勞保
      局業務改由被告執行，但每月由勞保局取得之淨利10萬元
      報酬應給付原告為條件，是系爭協議書第2 條每月給付10
      萬元之約定顯係附有勞保局終止委任被告為特約律師之解
      除條件之約定等語。
三、證據：請求法院函查被告何時受聘勞保局及何時解聘，每月
    領取多少報酬。
丙、本院依聲請函查被告受聘勞工保險特約律師之期間及報酬。
    理    由
一、查兩造原為夫妻關係，嗣於89年7 月15日協議離婚；依兩造
    離婚協議書第1 條之約定，兩造就台北市○○○路11號6 樓
    之3 之基地及建物向新竹市第十信用合作社（現已合併改名
    台新銀行股份有限公司）所為抵押借款新台幣1500萬元，由
    被告於立協議書起6 年清償完畢，並負責塗銷抵押權登記，
    並由被告簽發支票支付，惟被告依離婚協議書第1 條所簽發
    並交付予原告清償上開房地貸款之支票，自95年元月份起至
    95 年7月份止，合計如附表所示7 張支票均遭退票，累計之
    未清償票款金額為2,118,984 元；另依兩造前揭離婚協議第
    2 條之約定，被告應每月給付10萬元予原告，至原告改嫁為
    止，由被告每次給付1 年12月份之支票12張予原告，惟被告
    自91年11月起即未再依前揭第2 條之約定按月給付原告10萬
    元，合計至95年12月份為止，被告應依離婚協議第2 條給付
    而未給付之金額已達500 萬元；原告曾於92年10月31日、94
    年10月27日寄發存證信函催討，然被告迄今尚未清償。上情
    業據原告提出離婚協議書1 件、被告所簽發之新竹第十信用
    合作社支票暨退票理由單各7 紙、存證信函2 紙（以上皆為
    影本）為證，核與所述情節相符，復經被告當庭坦承兩造簽
    署上開離婚協議書屬實，對於被告所簽發之新竹第十信用合
    作社支票暨退票理由單各7 紙之真正不予爭執，對於原告曾
    2 次寄發上開存證信函催討，然被告迄今尚未清償乙節亦坦
    承屬實，堪信原告主張之上情為真。
二、本件為兩造所爭執者，乃系爭離婚協議書第2 條每月給付10
    萬元之約定，是否附有勞保局終止委任被告為特約律師之解
    除條件？按當事人主張有利於己之事實者，就其事實有舉證
    之責任，民事訴訟法第277 條定有明文。原告於起訴原因已
    有相當之證明，而被告於抗辯事實並無確實證明方法，僅以
    空言爭執者，當然認定其抗辯事實之非真正，而應為被告不
    利益之裁判。換言之，原告對於自己主張之事實已盡證明之
    責後，被告對其主張，如抗辯其不實並提出反對之主張者，
    則被告對其反對之主張，亦應負證明之責，此為舉證責任分
    擔之原則。上開意旨經最高法院著有18年上字第1679號判例
    及18年上字第2855號判例，可資參照。查原告業已對其起訴
    原因為相當之證明，詳如前述，惟被告空言抗辯系爭離婚協
    議書第2 條被告願每月給付新台幣10萬元予原告之約定，係
    附有勞保局終止委任被告為該局特約律師即失效之解除條件
    ，其辯詞為原告堅詞否認，被告復未提出確實之證明方法，
    被告所聲請傳喚之證人乙○○，經本院通知於96年6 月26日
    、同年7 月24日到庭，均無正當理由未到庭作證，被告復於
    同年7 月24日當庭表示捨棄傳喚該證人，自不足為有利於被
    告之認定，參酌上開判例之意旨，顯無從認定被告抗辯之事
    實為真正，而應為不利益於被告之裁判。
三、再者，被告坦承曾擔任勞保局之特約律師，顯為法律專業人
    士，熟闇法律之規定及契約之擬定，觀諸系爭離婚協議書第
    2 條，明文記載「原告改嫁」為被告按月給付10萬元予原告
    之解除條件，豈可能反而漏未記載勞保局終止委任被告為特
    約律師即失效之解除條件？另經本院向勞保局函查被告擔任
    該局特約律師之期間及報酬，經該局於96年5 月21日以保財
    欠字第09660021560 號函覆略以：被告自79年至91年6 月受
    聘為該局之特約律師，按季核算支付酬金，自86年度起至91
    年度止，支付酬金自2,528,392 元至703, 876元不等，各年
    度支付之酬金均有不同，是被告擔任該局特約律師期間，係
    依其實際執行業務之狀況核算報酬，其實際受領之報酬未必
    係每月10萬元，則被告辯稱此不確定之勞保局報酬給付，乃
    系爭每月10萬元定額給付義務之解除條件云云，顯然違反經
    驗法則，礙難採信。
四、綜上論述，依兩造離婚協議書第1 條之約定，被告應清償台
    北市○○○路11號6 樓之3 基地及建物向新竹市第十信用合
    作社所為抵押借款，被告為履行上開條款而簽發如附表所示
    之支票7 紙，即自95年元月起至95年7 月份止之7 張支票均
    遭退票，累計之未清償之票款金額為2,118,984 元，則原告
    依據上開約定及票據關係，請求被告給付原告2,118,984 元
    及如附表所示自提示日起至清償日止按年息百分之6 計算之
    利息，為有理由。另依兩造離婚協議書第2 條之約定，被告
    應每月給付10萬元予原告，至原告改嫁為止，由被告每次給
    付1 年12月份之支票12張予原告，惟被告自91年11月起即未
    再按月給付原告10萬元，至95年12月份為止，被告應依該第
    2 條約定給付而未給付之金額，合計已達500 萬元，則原告
    依據上開約定，請求被告給付500 萬元及自起訴狀繕本送達
    翌日（即96年1 月19日）起至清償日止按年息百分之5 計算
    之利息，亦有理由。從而，原告依兩造之離婚協議書第1 條
    及第2 條之約定及票據關係，請求被告給付原告7,118,984
    元，及其中2,118,984 元自附表所示提示日起至清償日止按
    年息百分之6 計算之利息，暨其中500 萬元自96年1 月19日
    起至清償日止按年息百分之5 計算之利息，為有理由，應予
    准許。
五、本件事證已臻明確，兩造所提其餘攻擊防禦方法及證據經審
    酌之後，核與判決結果不生影響，爰不一一論述，附此敘明
六、據上論結，原告之訴為有理由，依民事訴訟法第78條，判決
    如主文。
中　　華　　民　　國　　96　　年　　8 　　月　　7　　 日
                  家事庭    法　官　李麗萍
以上為正本係照原本作成。
如對本判決上訴，須於判決送達後20日內向本院提出上訴狀。
                            書記官　丁文宏
中　　華　　民　　國　　96　　年　　8 　　月　　7　　 日
附表：
  ┌──┬─────┬──────┬────┬─────┬─────────┐
  │項次│  發票日  │  支票號碼  │  金額  │  提示日  │ 付款行           │
  ├──┼─────┼──────┼────┼─────┼─────────┤
  │ 1  │ 95.01.14 │ N00000000  │＄      │95.01.16  │新竹第十信用合作社│
  │    │          │            │302,712 │          │儲蓄部            │
  ├──┼─────┼──────┼────┼─────┼─────────┤
  │ 2  │ 95.02.14 │ N00000000  │＄      │95.02.14  │新竹第十信用合作社│
  │    │          │            │302,712 │          │儲蓄部            │
  ├──┼─────┼──────┼────┼─────┼─────────┤
  │ 3  │ 95.03.14 │ N00000000  │＄      │95.03.14  │新竹第十信用合作社│
  │    │          │            │302,712 │          │儲蓄部            │
  ├──┼─────┼──────┼────┼─────┼─────────┤
  │ 4  │ 95.04.14 │ N00000000  │＄      │95.04.14  │新竹第十信用合作社│
  │    │          │            │302,712 │          │儲蓄部            │
  ├──┼─────┼──────┼────┼─────┼─────────┤
  │ 5  │ 95.05.14 │ N00000000  │＄      │95.05.15  │新竹第十信用合作社│
  │    │          │            │302,712 │          │儲蓄部            │
  ├──┼─────┼──────┼────┼─────┼─────────┤
  │ 6  │ 95.06.14 │ N00000000  │＄      │95.06.14  │新竹第十信用合作社│
  │    │          │            │302,712 │          │儲蓄部            │
  ├──┼─────┼──────┼────┼─────┼─────────┤
  │ 7  │ 95.07.14 │ N00000000  │＄      │95.07.14  │新竹第十信用合作社│
  │    │          │            │302,712 │          │儲蓄部            │
  ├──┴─────┴──────┼────┴─────┼─────────┤
  │           合計               │ ＄2,118,984        │                  │
  └───────────────┴──────────┴─────────┘
